【裁判字號】    98,審訴,2833
【裁判日期】    980831
【裁判案由】    毒品危害防制條例
【裁判全文】
臺灣高雄地方法院刑事判決            98年度審訴字第2833號
公  訴  人  臺灣高雄地方法院檢察署檢察官
被      告  乙○○
上列被告因毒品危害防制條例案件，經檢察官提起公訴（98年度
毒偵字第3011、3119號），被告於本院準備程序中為有罪之陳述
，經合議庭裁定由受命法官依簡式審判程序獨任審理，判決如下
：
    主  文
乙○○施用第一級毒品，累犯，處有期徒刑玖月；扣案之海洛因
壹包（含包裝袋，檢驗前淨重零點伍陸零公克，檢驗後淨重零點
伍伍貳公克），沒收銷燬之。又施用第一級毒品，累犯，處有期
徒刑玖月；扣案之使用過夾鏈袋貳只，均沒收。應執行有期徒刑
壹年月；扣案之海洛因壹包（含包裝袋，檢驗前淨重零點伍陸
零公克，檢驗後淨重零點伍伍貳公克），沒收銷燬之，扣案之使
用過夾鏈袋貳只，均沒收。
    事  實  及  理  由
一、犯罪事實要旨：
    乙○○前因施用毒品案件，經送強制戒治後，嗣先後經停止
    戒治、撤銷停止戒治，於民國89年2 月28日執行完畢釋放。
    復於93年間再犯施用第一級毒品之毒品危害防制條例、竊盜
    案件，經法院分別判處有期徒刑8 月、7 月確定，嗣經定其
    應執行之刑為有期徒刑1 年2 月，於94年6 月14日入監服刑
    ，於95年7 月30日縮刑期滿執行完畢（構成累犯）。復於96
    年間因猶犯施用第一級毒品之毒品危害防制條例案件，經法
    院判處有期徒刑10月確定，於96年11月30日入監服刑，於97
    年9 月25日縮刑期滿執行完畢（亦構成累犯）。詎不知悔改
    ，分別為下述犯行：
(一)基於施用第一級毒品之犯意，於98年5 月4 日8 時許，在高
    雄縣路竹鄉某路旁，施用第一級毒品海洛因1 次。嗣於98年
    5 月5 日17時50分許，在高雄縣路竹鄉○○路387 之6 號前
    ，因形跡可疑經警盤查，乙○○乃主動交出品海洛因1 包（
    含包裝袋，檢驗前淨重0.560 公克，檢驗後淨重0.552 公克
    ）予員警查扣，且坦言前開施用海洛因犯行，自首而接受裁
    判。
(二)另萌施用第一級毒品之犯意，於98年5 月10日20時許，在高
    雄縣路竹鄉○○路○○道路旁，施用第一級毒品海洛因1 次
    。嗣於98年5 月11日14時10分許，在高雄縣路竹鄉○○路39
    8 之1 號前，乙○○乃主動交出其所有，供前開施用海洛因
    犯行所用之使用過夾鏈袋2 只予員警查扣，並坦言前開施用
    海洛因犯行，自首而接受裁判。
二、上開犯罪事實，有下列證據足資證明：
  1.被告乙○○迭於警詢、偵查、本院準備程序、審理中之自白
    。
  2.濫用藥物尿液檢驗報告暨對照表2 份。
  3.扣案海洛因1 包（含包裝袋，檢驗前淨重0.560 公克，檢驗
    後淨重0.552 公克）及高雄市立凱旋醫院濫用藥物成品檢驗
    鑑定書1 份；及扣案使用過夾鏈袋2 只。
三、按海洛因為第一級毒品，毒品危害防制條例第2 條第2 項第
    1 款定有明文。次按，修正毒品危害防制條例就施用毒品者
    ，只於「初犯」及「五年後再犯」2 種情形有其追訴條件之
    限制，即須於初犯經觀察勒戒或強制戒治釋放後，5 年內均
    無施用毒品之行為，始能認其前所實施之觀察勒戒或強制戒
    治已足遮斷毒癮，而得於5 年後再犯時，再適用初犯之規定
    ，重行觀察勒戒程序。倘5 年內已經再犯，被依法追訴處罰
    ，縱其第3 次（或第3 次以上）施用毒品之時間在初犯釋放
    5 年以後，即與「5 年後再犯」之情形有別，且因已於「5
    年內再犯」，顯見其再犯率甚高，原實施觀察勒戒或強制戒
    治，已無法收其實效，而無5 年遮斷效之存在，自無再經觀
    察勒戒及強制戒治之必要，得逕行追訴處罰（最高法院95年
    度第7 次、97年度第5 次刑事庭會議決議參照）。是被告於
    89年2 月28日強制戒治執行完畢釋放後，5 年內已再犯施用
    毒品罪，有臺灣高等法院被告前案紀錄表在卷可稽，則依前
    開說明，應依法追訴，本院自得予以論罪科刑。
四、核被告所為，均係犯毒品危害防制條例第10條第1 項之施用
    第一級毒品罪；被告為施用而持有第一級毒品之低度行為，
    為施用第一級毒品之高度行為所吸收，不另論罪。被告有犯
    罪事實要旨欄所述之徒刑執行完畢前科，有前開前案紀錄表
    可按，其於該徒刑執行完畢後，5 年以內故意再犯本案有期
    徒刑以上各罪，俱應依刑法第47條第1 項論以累犯，並加重
    其刑。被告於警方發覺其涉及犯罪事實要旨（一）、（二）
    所示之施用海洛因毒品犯行前，主動交出海洛因、使用過夾
    鏈袋予員警查扣並坦言施用第一級毒品海洛因犯行，經高雄
    縣政府警察局湖內分局刑事案件98年5 月5 日高縣湖警偵移
    字第09800000499 號、98年5 月11日高縣湖警偵移字第0980
    0000527 號報告書分別載記明確，被告乃係對於未經發覺之
    罪自首並願接受裁判，均應依刑法第62條前段規定，減輕其
    刑。又被告所犯各罪既同時有刑之加重及減輕事由，即應依
    刑法第71條第1 項規定，先加後減。末被告所犯施用第一級
    毒品罪各罪，犯意各別，應予分論併罰。
五、本院審酌被告前曾因施用毒品案件經送強制戒治，卻復數犯
    本案之施用第一級毒品犯行，誠屬不該。惟念被告犯後全然
    坦承犯行不諱，且施用毒品乃屬對其自身健康之戕害行為，
    對社會所造成之損害尚非直接，及被告於本案犯行為警查獲
    後，即自行前往國立成功大學醫學院附設醫院接受美沙冬治
    療，有該院98年8 月13日診斷證明書存卷可憑，足認被告現
    應有戒除毒品之意等一切情狀，爰分別量處如主文所示之刑
    。末參以被告所犯各罪之罪名、手段均屬相同，且二次犯行
    時間相隔要非經久，為被告定應執行之刑為有期徒刑1 年3
    月；至檢察官漏未適用自首減刑規定，求予量處應執行有期
    徒刑1 年6 月，略嫌過重，應予指明。
六、扣案海洛因1 包（含包裝袋，檢驗前淨重0.560 公克，檢驗
    後淨重0.552 公克）之毒品成分經鑑定無訛，有前開高雄市
    立凱旋醫院濫用藥物成品檢驗鑑定書可按，而包裝袋與其上
    殘留之毒品，已難以分析剝離，應認屬違禁物，爰依毒品危
    害防制條例第18條第1 項前段規定，不問屬於犯人與否，於
    關聯之罪項下，宣告沒收銷燬之；至送鑑耗損之海洛因既已
    滅失，自無庸再予宣告沒收銷燬之必要。另扣案使用過夾鏈
    袋2 只，乃係被告所有，供犯犯罪事實要旨欄（二）所示施
    用第一級毒品海洛因犯行所用之物，業據被告供承在卷，應
    依刑法第38條第1 項第2 款、第3 項，於該罪項下，宣告沒
    收。
據上論結，應依刑事訴訟法第273 條之1 第1 項、第299 條第1
項前段、第310 條之2 、第454 條第1 項，毒品危害防制條例第
10條第1 項、第18條第1 項前段，刑法第11條、第47條第1 項、
第62條前段、第38條第1 項第2 款、第3 項、第51條第5 款、第
9 款，判決如主文。
本案經檢察官甲○○到庭執行職務。
中    華    民    國    98    年    8     月    31    日
                  刑事第十庭  法  官  莊珮吟
以上正本證明與原本無異。
如不服本判決應於收受本判決後10日內向本院提出上訴書狀，並
應敘述具體理由，如未敘述上訴理由者，應於上訴期間屆滿後20
日內補提理由書狀於本院（均須按他造當事人之人數附繕本）「
切勿逕送上級法院」。
中    華    民    國    98    年    8     月    31    日
                              書記官  黃勤涵
◎附錄本案所犯法條：
《毒品危害防制條例第10條第1 項》
施用第一級毒品者，處6 月以上5 年以下有期徒刑。


司法院資訊處製作；財團法人民間司法改革基金會備份。
